【裁判字號】    98,消債清,4
【裁判日期】    980703
【裁判案由】    清算
【裁判全文】
臺灣桃園地方法院民事裁定                  98年度消債清字第4號
聲請人即
債  務  人  甲○○
相對人即
債  權  人  苗栗縣銅鑼鄉農會
法定代理人  葉東維
相對人即
債  權  人  新豐資產管理股份有限公司
法定代理人  唐承健
上列當事人聲請消費者債務清理事件，本院裁定如下：
    主  文
債務人甲○○自中華民國九十八年七月三日下午五時起開始清算
程序。
命司法事務官進行本件清算程序。
    理  由
一、按法院開始清算程序之裁定，應載明其年、月、日、時，並
    即時發生效力。次按法院裁定開始更生或清算程序後，得命
    司法事務官，進行更生或清算程序，必要時，得選任律師、
    會計師或其他適當之自然人或法人一人為監督人或管理人。
    消費者債務清理條例第83條第1 項、第16條第1 項分別定有
    明文。
二、本件聲請人即債務人聲請意旨略以：聲請人於民國97年5 月
    間聽聞兄長接到法院強制執行命令後，始知聲請人母親於生
    前尚欠銀行鉅額債務，因母親生前並未告知，如今卻因繼承
    轉由聲請人與兩位兄長共同繼承，並於97年10月間遭債權人
    強制扣薪，聲請人實無力負擔此項龐大債務，再加上聲請人
    自己之負債，總金額即高達新台幣（下同）46,745,560元。
    又聲請人目前每月所得約2 萬餘元，縱以工作所得再扣除每
    月日常生活必要開銷23,720元後，亦無力繼續清償上開繼承
    債務，而此情事誠非聲請人主觀上惡意不履行協議，實係客
    觀上有不可歸責於聲請人之事由發生。再者聲請人復未經法
    院裁定開始清算程序或宣告破產，爰聲請清算等語。
三、經查，聲請人所主張之上開事實，業據其提出全戶戶籍謄本
    、債權人清冊、聲請人暨被扶養人95年、96年綜合所得稅各
    類所得資料清單、財產歸屬資料清單、財團法人金融聯合徵
    信中心綜合信用報告、強制執行命令、被繼承人死亡證明書
    及除戶證明、聲請人帳戶之活期儲蓄存款存摺（薪資轉帳證
    明）、行照（聲請人所有之車輛）、勞工保險投保資料表、
    98年3、4月份薪資單據、租賃契約書、協商轉件及退件證明
    書（函）、繼承系統表、水電通信等單據費用影本各 1份為
    證。經查，聲請人因為繼承部分所負債務金額為46,745,560
    元；而依聲請人95年度綜合所得資料清單顯示，聲請人95年
    收入約為 29,248元（計算式：350,977/12=29,248）、96年
    綜合所得稅資料清單所載，聲請人平均年收入約為30,004元
    （計算式：360,052 /12=30,004），如以去年度所得計算，
    其自97年1月至11每月平均所得約為44,014元（計算式：(56
    ,218+63,142+59,248+58,791+30,938+28,918+29,817+32,34
    6+27,160+26,35 6+23,899）/11=44,014），嗣於 97年10月
    失業，於今年（98年）3月至福業電子上班，除上班第1個月
    因未足月故該月薪資不計入外，於4月份所得約為2萬零7 百
    元，另關於聲請人個人所提列之必要生活費用以及扶養費用
    支出22,720元部分，上開金額中仍有過高及不予認列之情事
    ，說明如下：
(一)必要生活支出部分：
 1、伙食費用每月9千元：
    聲請人雖未檢具證明，然該部分誠屬每人每日所需，但聲請
    人所提列之金額仍有過高，故僅於5千4百元範圍內准許，餘
    皆剔除。
 2、交通費用每月520元；
    此項費用聲請人雖未檢具證明，然查卷附資料既有聲請人之
    汽車行照且本項金額亦屬合理，應予准許。
 3、通訊費用每月5百元：
    此項費用經比對聲請人所檢具之單據後，該部分應予准許。
 4、水電瓦斯費用每月1千4百元：
    此項費用經比對聲請人所檢具之單據，該部分應予准許。
 5、雜支費用每月5百元：
    此項費用誠屬生活所需，雖聲請人未檢具單據，且本項金額
    亦屬合理，故應予准許。
 6、有線電視費用每月3百元：
    此項費用非生活必要支出應予剔除。
 7、網路費用每月5百元：
    此項費用非生活必要支出應予剔除。
 8、每月清償銅鑼鄉農會3千元：
    該項費用並非日常生活必要支出，純屬債務之清償，故該部
    分金額不予計入。
 9、房租費用每月3千元：
    此項費用經比對聲請人所檢具之租賃契約後，該部分應予准
    許。
(二)扶養費用部分，聲請人稱其對於父親每月支出共計5 千元，
    聲請人對此雖並未檢具相關支出證明，惟查聲請人所陳報之
    戶籍謄本顯示，包括聲請人在內共有3 名扶養義務人，考量
    三餐等花費，本項金額僅准許2千元，餘皆剔除。
四、綜上，則本院依聲請人所陳報之每月必要生活支出計算後，
    所准許之金額包括扶養費用共計13,120元，縱使依目前金融
    機構所給予之最優惠條件，即180期0利率核算後結果，聲請
    人每月仍須負擔259,698 元，再者如依各繼承人之內部關係
    平均計算，顯可預見聲請人仍無法按期清償，此外如依聲請
    人與苗栗縣銅鑼鄉農會於94年10月間所約定每月還款1 萬元
    之條件計算，以聲請人目前之所得，在扣除上開每月必要生
    活支出亦無法按上開條件攤還，並同時清償其他債權人之金
    額。另需說明者，本件據聲請人所陳其於97年8 月間、同年
    10月3 日皆有向最大金融機構即苗栗縣銅鑼鄉農會聲請前置
    協商，然該金融機構前次以非最大債權銀行為由轉件予萬泰
    銀行（然依該銀行回函，聲請人所欠車輛貸款已清償完畢）
    ，後者亦以電話告知聲請人繼承債務非前置協商之內容而不
    受理，惟按消費者債務清理條例第151條第1項規定，前置協
    商之債務，係因消費借貸、自用住宅、信用卡、現金卡等之
    債務，而本件聲請人之債務雖因繼承債務產生，然該原先之
    債務種類亦不失上述之範圍，次按消費者債務清理條例第15
    3條規定，自債務人提出協商請求之翌日起逾30 不開始協商
    ，或自開始協商之翌日起逾90日協商不成立，債務人得逕向
    法院聲請更生或清算。因此，本件聲請人既已於上開期日向
    所屬最大債權金融機構聲請前置協商未果，則聲請人誠已盡
    其前置協商協力義務，本院應予受理。又本件復查無聲請人
    有消費者債務清理條例第6條第3項、第8條或第82條第2項所
    定駁回清算聲請之事由存在，則聲請人聲請本件清算，應屬
    有據，並依首揭規定命司法事務官進行本件清算程序，爰裁
    定如主文。
中    華    民    國    98    年     7     月    3    日
                  民事第三庭    法    官  張天民
上為正本係照原本作成。
本件不得抗告。
本裁定已於九十八年七月三日下午五時公告。
中    華    民    國    98    年     7     月    3    日
                                書 記 官  崔青菁


司法院資訊處製作；財團法人民間司法改革基金會備份。
